最高法院刑事判決　　　　　　　　　　　　　　　　九十三年度台非字第一四一號
　　上　訴　人　最高法院檢察署檢察總長
　　被　　　告　甲○○
右上訴人因被告贓物案件，對於台灣高雄地方法院中華民國九十二年八月二十九日第
一審簡易確定判決（九十二年度簡字第三四三六號，聲請簡易判決處刑書案號：台灣
高雄地方法院檢察署九十二年度偵字第一０六九三號），認為違法，提起非常上訴，
本院判決如左：
    主  文
原判決撤銷。
甲○○收受贓物，處有期徒刑月，如易科罰金，以佰元折算壹日。
    理  由
非常上訴理由稱：「按判決不適用法則或適用法則不當者，為違背法令，刑事訴訟法
第三百七十八條定有明文。又依法應於審判期日調查之證據未予調查，致適用法令違
誤，而顯然於判決有影響者，該項確定判決即屬違背法令，得提起非常上訴，亦經司
法院大法官會議釋字第一八一號解釋有案。事實審法院對於被告有無累犯之事實，應
否適用刑法第四十七條累犯之規定加重其刑，即屬法院認定事實及適用法律之基礎事
項，客觀上有其調查之必要，應依職權加以調查，如被告並非累犯，而事實審尚未詳
予調查，致判決時依累犯之規定論處，即屬刑事訴訟法第三百七十九條第十款規定依
法應於審判期日調查之證據而未予調查，其判決當然為違背法令。又受有期徒刑之執
行完畢，或受無期徒刑或有期徒刑一部之執行而赦免後，五年以內再犯有期徒刑以上
之罪者，始為累犯，亦為刑法第四十七條所明定。本件依原判決確認之事實，被告甲
○○前於民國八十五年間，因違反麻醉藥品管理條例案件，經台灣高雄地方法院判處
有期徒刑四月確定，並於八十六年六月二十一日易科罰金執行完畢。猶不知悔改，明
知車牌號碼ＳＶ｜５７５９號自用小客車車牌一面，係來路不明之贓物（該車牌係被
害人廖淑瑾所有，於九十二年二月二十日十二時三十分許在高雄縣岡山鎮文化中心前
遭竊），仍於不詳時間收受上開車牌等情，經查被告收受贓物之時間，雖未明確認定
，惟應在被害人失竊系爭車牌即九十二年二月二十日十二時三十分之後，距其前案執
行完畢之八十六年六月二十一日，顯已逾五年，被告犯行，自非在有期徒刑執行完畢
，五年以內再犯有期徒刑以上之罪，不能成立累犯。詎原審竟未依職權詳予調查被告
行為有無累犯之事實，得否適用刑法第四十七條累犯之規定加重其刑，竟論係累犯，
並依該條加重量刑，自有查證未盡及適用法則不當之違背法令。案經確定，且對被告
不利，爰依刑事訴訟法第四百四十一條、第四百四十三條提起非常上訴，以資救濟及
糾正。」等語。
本院按累犯之成立，以曾受有期徒刑之執行完畢，或受無期徒刑或有期徒刑一部之執
行而赦免後，五年以內，再犯有期徒刑以上之罪者為要件，刑法第四十七條規定甚明
。本件依原判決確認之事實，被告甲○○前於民國八十五年間，因違反麻醉藥品管理
條例案件，經台灣高雄地方法院判處有期徒刑四月確定，並於八十六年六月二十一日
易科罰金執行完畢，有卷附台灣高等法院被告全國前案紀錄表可稽。猶不知悔改，明
知車牌號碼ＳＶ｜五七五九號自用小客車車牌一面，係來路不明之贓物（該車牌係被
害人廖淑瑾所有，於九十二年二月二十日十二時三十分許在高雄縣岡山鎮文化中心前
遭竊），仍於不詳時間收受上開車牌等情。則被告前案所受有期徒刑四月執行完畢之
日期，截至九十一年六月二十一日已屆滿五年。而被告雖於不詳時間收受該贓物車牌
，但該車牌既係被害人於九十二年二月二十日遭竊，則被告收受贓物之日期，應係在
被害人失竊之後，距前案執行完畢之日期，顯已逾五年，與累犯之要件即有不合。乃
原判決未察，竟適用刑法第四十七條之規定，論以累犯，並加重其刑，自有適用法則
不當之違背法令。案經確定且於被告不利，非常上訴意旨執以指摘，洵有理由，應由
本院將原判決撤銷，另行判決，以資糾正。
據上論結，應依刑事訴訟法第四百四十七條第一項第一款但書，刑法第三百四十九條
第一項、第四十一條第一項，罰金罰鍰提高標準條例第一條前段、第二條，判決如主
文。
中　　　華　　　民　　　國　　九十三　　年　　　六　　　月　　二十四　　日
                              最高法院刑事第七庭
                                  審判長法官  莊　登　照
                                        法官  洪　明　輝
                                        法官  黃　一　鑫
                                        法官  魏　新　和
                                        法官  林　秀　夫
      右正本證明與原本無異
                                              書  記  官
中　　　華　　　民　　　國　　九十三　　年　　　六　　　月　　二十九　　日
                                                                        Ｋ
